臺灣嘉義地方法院民事判決
110年度勞簡字第12號
原      告  黃皓岑  
被      告  布袋文創事業股份有限公司

法定代理人  黃秉森  
訴訟代理人  張育瑋律師
上列當事人間請求給付資遣費等事件，本院於民國110年11月23
日言詞辯論終結，判決如下：
    主      文
原告之訴及假執行之聲請均駁回。
訴訟費用由原告負擔。
    事實及理由
一、原告起訴主張：原告於民國103年投資被告，並於106年12月
    7日起擔任被告之經理，因與股東意見不合，而於110年6月
    協議退股，並同意解除經理一職。詎被告未經預告於110年7
    月2日將原告之勞健保辦理退保，原告雖已非股東身分，然
    仍具有被告之勞工身分，原告因退股而簽合意終止委任協議
    書，但仍為被告之員工，被告卻惡意解僱原告，沒有任何交
    接，故被告未經預告終止勞動契約有違勞動基準法（下稱勞
    基法）第11條、第12條之規定。原告任職期間自106年12月7
    日起至110年7月1日止，年資為3年8個月，平均6個月薪資為
    新臺幣（下同）49,400元（計算式：【110年1月49,000元＋2
    月53,800元＋3月47,800元＋4月50,200元＋5月47,800元＋6月47
    ,800元】÷6個月），爰依勞工退休金條例第12條規定請求被
    告給付資遣費90,566元（計算式：49,400元÷2×3年＋49,400
    元÷2×8/12年），及依勞基法第16條請求被告給付預告期間
    工資49,400元，共計139,966元等語。並聲明：㈠被告應給付
    原告139,966元，及自起訴狀繕本送達翌日起至清償日止，
    按年息百分之5計算利息。㈡願供擔保，請准為假執行宣告。
二、被告則以：就原告主張任職期間自106年12月7日至107年7月
    1日及平均6個月薪資為49,400元部分不爭執。被告前身為雲
    嘉南渡假大飯店股份有限公司，於103年間設立登記，資本
    額1,000萬元，股份總數為100萬股，股東為黃秉森70萬股、
    洪崇元、李素珍各5萬股，並擔任董事，原告有20萬股，擔
    任監察人。嗣被告於106年間重新選任董事及監察人，資本
    額1,000萬元，股份總數為100萬股，股東為黃秉森275,000
    股、洪崇元及李素珍各5萬股、黃家柔及黃麗庭各175,000股
    、黃裕榮75,000股、原告20萬股，由黃秉森擔任董事長，李
    素珍及原告擔任董事，黃裕榮擔任監察人。又被告於107年
    間增加資本額至2,000萬元，股份總數為200萬股，股東為黃
    秉森55萬股、洪崇元及李素珍各10萬股、黃家柔及黃麗庭各
    35萬股、黃裕榮15萬股、原告40萬股，董事及監察人均未變
    更。原告為被告之董事，持有股份達5分之1，為被告大股東
    之一，其兼任被告經營之布袋文創Hotel經理一職，執掌管
    理監督旅館現場員工，具有一定職權及權限，兩造間實為委
    任關係，而非僱傭關係。又兩造已合意終止委任，有合意終
    止委任協議書可稽，是原告本件請求應屬有誤。並答辯聲明
    ：㈠原告之訴駁回。㈡如受不利判決，願供擔保，請准免為假
    執行。
三、原告主張於103年投資被告公司，自106年12月7日起擔任被
    告之經理，於110年6月協議退股，同年7月1日簽立合意終止
    委任協議書；被告於110年7月2日將其勞健保辦理退保；110
    年1月至6月薪資依序分別為49,000元、53,800元、47,800元
    、50,200元、47,800元、47,800元等情，有勞工保險被保險
    人投保資料表(明細)、合意終止委任協議書、110年1至6月
    薪資表在卷可稽(見本院卷第11至27頁)，堪信為真。
四、原告主張兩造間應為僱傭關係，被告惡意將其解僱，且未經
    預告，故請求被告應給付資遣費及預告期間工資等語，為被
    告所否認，並以前詞置辯。經查：
　㈠按僱傭，指受僱人為僱用人服勞務之契約而言。僱傭之目的
    ，即在受僱人單純提供勞務，對於服勞務之方法毫無自由裁
    量之餘地（最高法院85年度台上字第2727號民事裁判同此意
    旨）。又按依公司法第29條第1項及第127條第4項之規定，
    固可認經理人與公司間為委任關係。但公司之員工與公司間
    究屬僱傭或委任關係？仍應依契約之實質關係以為斷，初不
    得以公司員工職務之名稱逕予推認。且勞基法所定之勞動契
    約，係指當事人之一方，在從屬於他方之關係下提供職業上
    之勞動力，而由他方給付報酬之契約，與委任契約之受任人
    ，以處理一定目的之事務，具有獨立之裁量權或決策權者有
    別。是公司經理人於事務之處理，縱或有接受公司董事會之
    指示，倘純屬為公司利益之考量而服從，其仍可運用指揮性
    、計畫性或創作性，對自己所處理之事務加以影響者，亦與
    勞動契約之受僱人，在人格上及經濟上完全從屬於雇主，對
    雇主之指示具有規範性質之服從，迥然不同。又所謂從屬性
    具有下列三個內涵：1.人格從屬性：即受僱人在雇主企業組
    織內，對自己作息時間不能自由支配，勞務給付之具體詳細
    內容非由勞務提供者決定，而是由勞務受領者決定，受僱人
    需服從雇主權威，並有接受懲戒或制裁之義務。2.經濟上從
    屬性：即受僱人並非為自己之營業勞動而是從屬於他人，為
    該他人之目的而勞動，受僱人不能用指揮性、計劃性或創作
    性方法對自己所從事工作加以影響。3.組織上從屬性：受僱
    人完全被納入雇主之生產組織與經濟結構體系內，並與同僚
    間居於分工合作狀態。
　㈡查被告前為雲嘉南渡假大飯店股份有限公司，於103年間設立
    登記，資本額1,000萬元，股份總數為100萬股，股東為黃秉
    森70萬股、洪崇元、李素珍各5萬股，並擔任董事，原告有2
    0萬股，擔任監察人；嗣被告於106年間重新選任董事及監察
    人，資本額1,000萬元，股份總數為100萬股，股東為黃秉森
    275,000股、洪崇元及李素珍各5萬股、黃家柔及黃麗庭各17
    5,000股、黃裕榮75,000股、原告20萬股，由黃秉森擔任董
    事長，李素珍及原告擔任董事，黃裕榮擔任監察人等情，有
    被告公司登記資料為證（見本院卷第63至95、143至152頁)
    ，且為兩造所不爭執，可見原告自始為被告公司之投資者，
    並為被告公司之股東及董事。佐以原告自陳被告公司組織除
    副總經理由董事長黃秉森兼任外，另有經理乙職為其所擔任
    ，此外有會計、櫃檯、廚房及房務等職務，但均非股東，係
    為上網所招聘，前開人員有些是黃秉森面試，有些是由其單
    獨面試，有些為其與黃秉森一起面試；其工作為負責現場事
    務，如客訴、廚房、房務人員管理等事；其上下班沒有打卡
    ，其他員工需要打卡；休假部分，自己排休；為投資這間飯
    店，其有短暫6個月去東方明珠飯店作實習等語(見本院卷第
    166至167、169頁)，足見原告並非擔任基層員工，係屬被告
    公司之共同經營階層，其擔任被告公司之經理，係涉入公司
    業務之營運，對公司內部具有獨立指揮監督員工之權限，並
    非被告公司就特定之職位出缺而招聘之員工，亦未經一般員
    工之面試任用程序而錄用，原告之任務內容實無替代性，顯
    與一般員工不同，顯不具勞工之人格上從屬性。
　㈢又原告為被告公司之股東及共同經營階層，已如上述，是原
    告除受領報酬外，尚可依股東地位獲取或負擔被告公司所營
    業務所得之盈虧，均為分享被告公司之利潤而從事勞動，並
    非從屬於他人，非為他人之目的而勞動，顯與一般勞工或受
    僱人僅得受領薪資及工作條件迥別，亦與一般勞工經濟上完
    全依賴對雇主提供勞務獲致工資以求生存之情況不同，不具
    勞工之經濟上從屬性。
　㈣再者，原告擔任被告公司之經理，為主管職，業務為負責現
    場事務及人員管理等事，得以面試、晉用新進人員，與被告
    公司之董事長黃秉森共同負責處理公司業務，無須上下班打
    卡，休假亦不需如一般員工應依規定為之等情，亦如前述，
    足見原告在被告公司之組織體系內，屬於責任制人員，並非
    隸屬於被告之生產組織內，與其他一般下轄員工間分工合作
    之情形有別，亦不具勞工之組織上從屬性。
　㈤原告雖主張每月領取薪資，且被告公司為其加保勞工保險，
    其係聽從被告公司董事長黃秉森指示等語，主張兩造間有勞
    動契約關係，惟按為保障勞工生活，法令固課以雇主擔任勞
    工保險之投保單位，為其所屬勞工辦理加保及其他有關社會
    保險事務處理之公法上義務。再勞工保險條例第6條規定強
    制加保對象原則上固以在職勞工為被保險人，惟同條例第8
    條規定亦允許具同條例第6條以外各業人員、實際從事勞動
    之雇主另以其他身分自願加保；衡以我國社會現況不乏實際
    上無任職事實，卻為享有勞健保相關福利，是尚不得僅以有
    無投保勞工保險之資料事項（如年資、投保薪資），據以認
    定被保險人與投保單位間有僱傭關係。再者，縱原告執行職
    務時，受更高層級主管之監督審查與節制，亦係企業分層管
    理之常態經營模式，不得據此逕謂兩造間為僱傭關係。原告
    於其業務範圍內，自行決定執行業務細節、指示員工處理事
    務，藉此促進被告公司發展與追求商業上利益，即便原告之
    決策須轉由董事會、董事長核定，或部分事務仍受董事長指
    示，亦屬為公司利益之考量而服從，並不影響原告就公司業
    務推展之獨立性及其處理事務之獨立裁量空間，其並非反覆
    操作一定模式而完全聽從被告公司之指示執行業務，就所執
    行之事務，自非無自由裁量之餘地，與僱傭關係中勞工係單
    純以勞務換取工資對價，在人格上完全從屬於雇主之情形有
    別，是以並不足以認定兩造間之契約即為僱傭關係。
　㈥綜上所陳，原告對被告並不具人格上、經濟上及組織上之從
    屬性，無以認定兩造間為勞動契約關係，亦非僱傭關係，並
    無勞基法關於雇主終止勞動契約之預告期間、資遣費等規定
    之適用，則原告主張被告惡意將其解僱，未經預告，請求被
    告應給付資遣費及預告期間工資等語，應無理由。
五、綜上所述，本件兩造間並非僱傭關係，故原告依僱傭契約關
    係及勞基法第16條、勞工退休金條例第12條規定，主張被告
    違法解僱，並請求被告給付預告期間工資及資遣費，並無依
    據。是原告請求被告應給付原告139,966元及自起訴狀繕本
    送達翌日起至清償日止，按年息百分之5計算之利息，為無
    理由，應予駁回。原告之訴既經駁回，其假執行之聲請失其
    依據，併予駁回。
六、本件事證已臻明確，兩造其餘主張、攻擊防禦方法及所提證
    據，經審酌後認於本件判決結果不生影響，爰不逐一論駁，
    併此敘明。
七、訴訟費用負擔之依據：民事訴訟法第78條。
中　　華　　民　　國　　110 　年　　11　　月　　30　　日
                  勞動法庭法　官　陳威憲
以上正本係照原本作成。
如對本判決上訴，須於判決送達後20日內向本院提出上訴狀（應
按對造人數附繕本）。如委任律師提起上訴者，應一併繳納上訴
審裁判費。
中　　華　　民　　國　　110 　年　　12　　月　　1 　　日
                          書記官  方瀅晴